【裁判字號】    92,上易,829
【裁判日期】    920730
【裁判案由】    家庭暴力之傷害等
【裁判全文】
臺灣高等法院高雄分院刑事判決                    九十二年度上易字第八二九號
    上  訴  人  台灣高雄地方法院檢察署檢察官
    上  訴  人
    即  被  告  甲○○
右上訴人等因被告家庭暴力之傷害等案件，不服臺灣高雄地方法院九十一年度易字第
二四七八號中華民國九十二年四月十八日第一審判決（起訴案號：臺灣高雄地方法院
檢察署九十一年度偵字第三九二六號），提起上訴，本院判決如左：
      主  文
原判決關於預備殺人判決無罪部分撤銷。
甲○○以加害生命之事恐嚇他人，致生危害於安全，處拘役參拾日，如易科罰金，以
參佰元折算壹日。
其他上訴駁回。
    事  實
一、甲○○係賴美華之前配偶，與賴美華之母丙○○○曾係直系姻親（起訴書誤載為
    直系血親）關係，與賴美華之弟乙○○曾係旁系姻親關係，均係家庭暴力防治法
    第三條第三、四款所稱之家庭成員。甲○○不滿乙○○曾於民國（下同）九十一
    年一月十五日帶朋友至其住家吵鬧，深感忿忿不平，遂於九十一年一月二十七日
    下午四時五十分許，至丙○○○住處即高雄縣鳳山市○○○路二九五巷一一九號
    欲找乙○○理論，甲○○於進門時恰為丙○○○發現，丙○○○不許甲○○進入
    住宅而將甲○○推開，甲○○為進入屋內與乙○○理論而欲排除丙○○○之阻擋
    ，即基於傷害丙○○○之犯意，徒手毆打丙○○○，致丙○○○受有左臉挫傷之
    傷害。甲○○復另起恐嚇危害安全之犯意，持所攜帶之刀子（不能證明係屬槍砲
    彈藥刀械管制條例所管制之刀械）作勢砍殺乙○○，以加害生命之事恐嚇乙○○
    ，致乙○○心生畏懼，而生危害於安全。適有巡邏員警李澤宜、王仁勤經過，甲○○乃將前開刀子丟入高雄市前鎮河內。
二、案經丙○○○、乙○○訴由高雄縣政府警察局鳳山分局報請台灣高雄地方法院檢
    察署檢察官偵查起訴。
    理  由
壹、上訴駁回部分（即傷害部分）：
一、訊據上訴人即被告甲○○（下稱被告）固坦承曾於前揭時地欲找乙○○理論，惟
    矢口否認有傷害告訴人丙○○○之犯行，辯稱：是乙○○之前曾帶人到伊家吵鬧
    ，伊到乙○○家裡，只是要找乙○○理論，沒有打丙○○○云云。惟查，被告右
    揭傷害丙○○○之事實，已據告訴人丙○○○指訴綦詳；又證人賴美華於偵查中
    證稱有看到被告推丙○○○等情（見偵查卷第五頁背面）；另據告訴人丙○○○
    提出之診斷證明書（附警訊卷）記載傷勢係「左臉挫傷」，依此記載，告訴人應
    係受毆打所致，倘如被告所辯係告訴人丙○○○滑倒，依人體自然反應，滑倒時
    會自然以手撐住而不使臉部直接碰觸地面，且被告不否認當時與丙○○○發生拉
    扯，是被告與丙○○○拉扯時，徒手毆打丙○○○，致丙○○○受有左臉挫傷之
    傷害。至於證人賴美華於偵查中證稱「˙˙˙他（指被告）有沒有打我媽媽，我
    沒看見」（見偵查卷第五頁背面），及乙○○於警訊未指稱看見被告毆打丙○○○（見警訊筆錄），於原審審理時供稱未看見被告打丙○○○（見原審九十一年
    十月十七日審判筆錄）等情，縱令屬實，但爭執中場面混亂，而證人乙○○、賴
    美華並非注意每各過程，因此，證人乙○○、賴美華此項證述不能執為被告有利
    之證據。另被告未經許可，侵入告訴人丙○○○之住宅，亦據告訴人丙○○○及
    證人賴美華、乙○○證述甚詳，且依據被告前往該處目的，在於找乙○○理論，
    被告豈有受擋而在屋外等乙○○出來？是被告辯稱未進入屋內，亦係事後卸責之
    詞，不足採信。綜上所述，被告確有為侵入住宅而毆打告訴人丙○○○之犯行，
    事證明確，其此部分之犯行堪以認定。
二、核被告為侵入住宅而毆打丙○○○之行為，係犯刑法第二百七十七條第一項之傷
    害罪、刑法第三百零六條第一項之侵入住宅罪。被告傷害丙○○○之目的在於侵
    入住宅，所犯上開二罪間，有方法結果之牽連關係，應從一重之傷害罪處斷。其
    中侵入住宅罪部分，業經告訴人丙○○○於警訊時提出告訴（見警訊筆錄），雖
    未據公訴人起訴，然既經本院認有牽連之關係，為起訴效力所及，基於審判不可
    分原則，應併予審理，附此敘明。
三、原審以被告傷害罪刑事證明確，適用刑法第二百七十七條第一項、第三百零六條
    第一項、第五十五條、第四十一條第一項前段，罰金罰鍰提高標準條例第一條前
    段、第二條規定，審酌被告與告訴人丙○○○曾具直系姻親關係，現已因被告與
    賴美華離婚而結束，被告竟因雙方家庭前相處所留下情結，酒後而惹事端，及其
    犯罪後之態度等一切情狀，量處有期徒刑六月，並諭知易科罰金之折算標準。原
    審此部分認事用法核無違誤，量刑亦稱妥適，被告上訴意旨仍否認有傷害犯行，
    而指摘原判決此部分不當，為無理由，應予駁回。
貳、撤銷改判部分：
一、訊據被告固供承有前往丙○○○住處找乙○○理論，但否認有恐嚇之犯行，辯稱
    ：係找乙○○理論而已云云。經查，被告右揭恐嚇事實，業據告訴人乙○○於警
    訊、偵查及原審審理時指訴綦詳，其於警訊指稱被告係高舉右手持刀「作狀」要
    砍殺他等情，甚為明確，核與證人賴美華、丙○○○證述情節相符，被告亦不否
    認有持器具前往乙○○住處理論，足見被告所辯係卸責之詞，不足採信，其此部
    分犯行亦堪以認定。
二、核被告所為，係犯刑法第三百零五條之恐嚇危害安全罪。公訴人認被告此部分行
    為係犯同法第二百七十一條第三項、第一項之預備殺人罪云云；惟查：（一）被
    告於警局初訊時供稱事發後丟入前鎮溪中者係白鐵材質、工作用鐵釘耙，係其所
    有木工工具，當時與丙○○○、乙○○因理論而發生口角，進而大吵喧嘩扭打等
    情（見九十一年一月二十七日警訊筆錄），其於警訊中所繪製之白鐵釘耙經告訴
    人乙○○及證人賴美華、丙○○○審視後均覺得不像（見警訊卷）；嗣於檢察官
    偵查中供稱「為了阻擋他們拿了一支白鐵板子，一拿出來警察就來了，我沒有追
    乙○○、因為丙○○○說要打死我，我才說要打死他，因為他們說我要殺他們，
    我怕警察誤會所以才把白鐵丟到溪裡」等情（見偵查卷七頁）；再於原審審理先
    供稱沒有拿東西（見原審九十一年十月十七日審判筆錄），後改稱「白鐵拔釘器
    」（見原審九十一年十二月十一日審判筆錄）。準此，被告就其攜帶之器具前後
    供述不一，證人即巡邏員警李澤宜於原審到庭固證稱：「當時有聽到有人喊有人
    打架，我回頭看看到被告將一樣東西丟到河裡去，什麼東西，看不清楚，大約有
    二、三十公分長，白色的，看不清楚是不是金屬製品，長形的，自然的白色，不
    至發亮。」等語（見原審九十一年十一月十三日審判筆錄），然依其證詞尚難認
    定被告所丟入前鎮溪內非金屬製品，亦難以認定係被告選任辯護人所稱之塑膠白
    尺板（見辯護人於九十一年十二月十一日提出之辯護狀），然該刀具經告訴人乙○○、證人賴美華於近距離眼見，且於當庭繪製之刀具圖亦相符，此有告訴人乙○○及證人賴美華繪製圖在卷可查，是固堪認被告當時所持者係刀具，而非被告
    所辯之白鐵拔釘器、白鐵釘耙、白鐵板子、塑膠白尺板等。至於被告辯稱如攜帶
    刀具，則與丙○○○拉扯時豈能不自傷云云，則係刀具收藏問題，被告如能妥置
    於外套、腰帶間，即不因拉扯而傷到自己，是被告此部分所變所辯，固不足採信
    。然刑法第二百七十一條第三項、第一項之預備殺人罪，客觀上須有預備殺人之
    行為，主觀上亦須有殺人之犯意為要件。而本件被告雖於事發後警局初訊時供稱
    「如果這樣，我要殺他」等情（見警訊筆錄），然此係被告事後洩憤之詞，事發
    當時倘被告果有殺人之意，豈會浪費時間與丙○○○拉扯，且僅因賴美華之阻擋
    而無法遂行，再以被告係意與乙○○理論，僅於理論不成後始欲採取行動，被告
    行為當時尚未與乙○○理論，其原先設想之殺人犯意啟動條件並不具備；此外，
    告訴人乙○○及證人賴美華、丙○○○於警訊及檢察官偵查均稱被告見到乙○○
    即拔刀揚言殺害乙○○，然其於原審審理時並未做此陳述，且證人即當時巡邏員
    警李澤宜到庭則證稱「當時有聽到有人喊有人打架」（見原審九十一年十一月十
    三日審判筆錄），核諸常情，倘被告當時確有殺人犯意且受阻擋，為遂行其意志
    ，必更加激動而殺人動作越大，旁觀民眾豈會喊情節較輕之「打架」？被告豈有
    見警即將該刀具丟入河裡？是被告主觀上是否具備殺人犯意，尚難以被告事後聲
    稱要殺乙○○、攜帶刀具及告訴人指訴、證人賴美華之證詞而得認定；此外，公
    訴人並未提出證據證明被告確有預備殺人之犯行。惟公訴人起訴被告預備殺人之
    事實與本院認定被告恐嚇致生危害安全之事實，兩者基本事實相同，本院自得變
    更起訴法條予以審理（檢察官上訴意旨亦同此見解）。
三、原審就此部分未詳，而為被告無罪之判決，尚有未當，檢察官上訴意旨執此而指
    摘原判決此部分不當，為有理由，應將原判決此部分撤銷改判。審酌被告素行，
    其見警即將上開刀子丟進前鎮河，及其犯罪後之態度等一切情狀，量處如主文第
    二項所示之拘役刑，併諭知易科罰金之折算標準。
據上論結，應依刑事訴訟法第三百六十八條、第三百六十九條第一項前段、第三百六
十四條、第二百九十九條第一項前段、第三百條，刑法第三百零五條、第四十一條第
一項，罰金罰鍰提高標準條例第一條前段、第二條，判決如主文。
本案經檢察官王登榮到庭執行職務。
中      華      民      國    九十二    年      七      月     三十     日
                              臺灣高等法院高雄分院刑事第一庭
                                  審判長法官  邱永貴
                                        法官  郭玫利
                                        法官  黃建榮
右正本證明與原本無異。
不得上訴。
                                  法院書記官  梁雅華
中    華    民    國      九十二      年      七      月    三十一    日
附錄：本判決論罪科刑法條：
刑法第二百七十七條第一項
傷害人之身體或健康者，處三年以下有期徒刑、拘役或一千元以下罰金。
刑法第三百零六條第一項
無故侵入它稕宅、建築物或復連圍繞之土地或船艦者，處壹年以下求圖形、拘役或三
百下罰金。
刑法第三百零五條
以加害生命、身體、自由、名譽、財產之事，恐嚇他人致生危害於安全者，處二年以
下有期徒刑、拘役或三百元以下罰金。


司法院資訊處製作；財團法人民間司法改革基金會備份。
